臺灣桃園地方法院民事判決　　　　　　　 96年度訴字第326號
原　　　告　甲○○
兼
訴訟代理人　乙○○
被　　　告　丙○○
　　　　　　　　　　　號
上列當事人間因本院95年度交易字第117 號過失致死等案件，原
告提起附帶民事訴訟（95年度交附民字第28號），經本院刑事庭
移送前來，本院於民國96年7 月10日辯論終結，判決如下：
    主  文
被告應給付原告乙○○、甲○○各新台幣陸拾萬元，及均自民國
九十五年五月三十一日起至清償日止，按年息百分之五計算之利
息。
原告其餘之訴駁回。
訴訟費用由被告負擔十分之三，餘由原告負擔。
本判決原告勝訴部分，於原告乙○○、甲○○各以新台幣貳拾萬
元供擔保後，得假執行。
原告其餘假執行之聲請駁回。
    事  實
甲、原告方面：
壹、聲明：
一、被告應給付原告乙○○、林詠翊各新台幣（下同）190 萬元
    ，及自刑事附帶民事訴訟起訴狀送達翌日起至清償日止，按
    年息5%計算之利息。
二、原告願供擔保，請准宣告假執行。
貳、陳述：
一、被告於民國94年10月6 日凌晨零時許，駕駛車牌號碼為9909
    -FV 號自小客車（下稱系爭車輛），原告之子俞瑋宸坐在系
    爭車輛副駕駛座，訴外人王潔馨及謝貞玲則坐在系爭車輛後
    座，並沿桃園縣八德市○○路往桃園市方向行駛，於同日凌
    晨1 時40分許，行經桃園縣八德市○○路與永豐路口時，被
    告本應在該路段之速限50公里內行駛，並應注意車前狀況，
    以隨時採取必要之安全措施，而當時天候晴、夜間有照明、
    光線充足、柏油路面乾燥無缺陷、亦無障礙物、視距良好，
    且依其智識、能力亦無不能注意之情事，竟疏未注意及此，
    適有訴外人楊勇勝駕駛車牌號碼為L7-8632 號自小客車（下
    稱楊車）亦疏未注意飲酒後不能開車及未注意車前狀況以採
    取必要之安全措施等規定，貿然自對向車道駛至該處欲左轉
    進入桃園縣八德市○○路往八德方向前進，被告駕車閃避不
    及，兩車發生碰撞，系爭車輛因而失控撞擊到停放於路旁訴
    外人趙遠德所有車牌號碼為991-LP號營業用自小客車、訴外
    人謝仲賢所有車牌號碼為3P-845號自小客車及訴外人戴欣儀
    所有車牌號碼為UUG-500 號輕型機車，並在撞擊到該路口附
    近之天橋後停下，系爭車輛內之乘客即俞瑋宸因本件事故而
    頭、胸部鈍挫傷導致顱內出血併氣血胸死亡。
二、原告係俞瑋宸之父母，因原告造成本件事故所受精神上損害
    ，各請求被告賠償精神慰撫金190 萬元，共計380 萬元。
參、證據：提出和解書影本1 份為證。
乙、被告方面：被告未於最後言詞辯論期日到庭，惟據其前於言
    詞辯論期日所為之聲明、陳述略謂如下：
壹、聲明：原告之訴駁回。
貳、陳述：本件事故刑事案件部分，被告業已上訴，蓋被告確屬
    無心之過，不但傷了身體、賠了工作，目前亦無工作能力及
    經濟能力。被告將盡心意，圖得朋友家屬之寬恕並和解。
參、證據：提出診斷證明書影本1 份為證。
    理  由
甲、程序方面：
    本件被告未於最後言詞辯論期日到場，核無民事訴訟法第38
    6 條所列各款情形，爰依原告之聲請，由其一造辯論而為判
    決。
乙、實體方面：
一、經查：被告於94年10月6 日凌晨零時許駕駛系爭車輛，原告
    之子俞瑋宸坐在系爭車輛副駕駛座，訴外人王潔馨及謝貞玲
    則坐在系爭車輛後座，並沿桃園縣八德市○○路往桃園市方
    向行駛，於同日凌晨1 時40分許，行經桃園縣八德市○○路
    與永豐路口時，被告本應在該路段之速限50公里內行駛，並
    應注意車前狀況，以隨時採取必要之安全措施，而當時天候
    晴、夜間有照明、光線充足、柏油路面乾燥無缺陷、亦無障
    礙物、視距良好，且依其智識、能力亦無不能注意之情事，
    竟疏未注意及此，適有訴外人楊勇勝駕駛楊車亦疏未注意飲
    酒後不能開車及未注意車前狀況以採取必要之安全措施等規
    定，貿然自對向車道駛至該處欲左轉進入桃園縣八德市○○
    路往八德方向前進，被告駕車閃避不及，兩車發生碰撞，系
    爭車輛因而失控撞擊到停放於路旁訴外人趙遠德所有車牌號
    碼為991-LP號營業用自小客車、訴外人謝仲賢所有車牌號碼
    為3P-845號自小客車及訴外人戴欣儀所有車牌號碼為UUG-50
    0 號輕型機車，並在撞擊到該路口附近之天橋後停下，系爭
    車輛內之乘客即俞瑋宸因本件事故而頭、胸部鈍挫傷導致顱
    內出血併氣血胸死亡，被告因上開過失致人於死犯行，經本
    院刑事庭以95年度交易字第117 號判決（下稱本件刑事案件
    ）判處有期徒刑1 年6 月，楊勇勝則因自白犯行，另以協商
    判決就過失致人於死部分判處有期徒刑1 年2 月，緩刑3 年
    等之事實，有上開刑事判決書在卷可稽，並據原告引用該判
    決所認定之事實而為本件之主張，而被告於本件言詞辯論程
    序中，除就賠償金額無法同意原告之請求並表明本件係出於
    無心之過外，對於上開事實並不爭執，自堪認定為真正。
二、按行車速度，依速限標誌或標線之規定；駕駛人駕駛汽車，
    應注意車前狀況，並隨時採取必要之安全措施，道路交通安
    全規則第93條第1 項、第94條第3 項分別定有明文，此為一
    般汽車駕駛人所應注意並確實遵守之事項。次依本件刑事判
    決所載，本件道路交通事故發生當時天候晴、夜間有照明，
    光線充足、柏油路面乾燥無缺陷、亦無障礙物、視距良好，
    是依當時情形，被告應無不能注意之情事，倘被告在行經上
    開路口有注意車前狀況及減速慢行，則兩車理當不致會發生
    碰撞。又楊勇勝於本件刑事案件審理中證稱：渠轉彎時之車
    速約20至30公里，剛起步而已等語，觀之系爭車輛在事發後
    仍有繼續前進，並撞擊到其右前方停放在路旁之3 部車輛及
    該路口附近之天橋始停下，益證被告所駕駛之系爭車輛車速
    極快，於行經上開路口時，復因其疏未注意車前狀況，且未
    採取任何避煞之安全措施，故系爭車輛在與楊車發生碰撞後
    ，因系爭車輛本身所造成之衝擊力強大，始會失控接連撞擊
    路旁停放之車輛，終以撞擊該路口附近之天橋始停住，並致
    俞瑋宸、謝貞玲均因頭、胸部鈍挫傷導致顱內出血併氣血胸
    死亡，王潔馨受有腹部挫傷併肝臟破裂、腎臟挫傷及腹內出
    血、後腹腔出血、骨盆骨折、低血容積性休克、頭部外傷併
    臉部及頭皮擦傷、左手撕裂傷、右肩及右腰挫傷、擦傷之傷
    害，楊勇勝則受有多處挫傷、左手肘挫擦傷、右膝挫傷等傷
    害，足認被告就本件道路交通事故之發生，顯有過失，且與
    俞瑋宸之死亡結果間，有相當因果關係，亦可認定。
三、復按，汽車、機車或其他非依軌道行駛之動力車輛，在使用
    中加損害於他人者，駕駛人應賠償因此所生之損害。不法侵
    害他人致死者，被害人之父、母、子、女及配偶，雖非財產
    上之損害，亦得請求賠償相當之金額。民法第191 條之2 前
    段、第194 條分別定有明文。查本件被告既因如上之過失，
    致乙○○死亡，原告為俞瑋宸之父、母，自得請求被告賠償
    損害。而斟酌原告與乙○○係父母子女關係，且俞瑋宸於本
    件車禍之發生全無過失責任，及被告之過失程度，則原告主
    張被告應賠償非財產上之損害於原告2 人各請求100 萬元之
    範圍內，應認妥適。至於原告雖另於95年1 月6 日與楊勇勝
    簽立和解書（見本院附民卷第4 、5 頁），由楊勇勝賠償原
    告2 人共計388 萬元（其中150 萬元為汽車強制責任險理賠
    金），惟依該和解書之記載，除就其中50萬元之給付明確載
    明其項目為喪葬費用外，其餘金額究係為填補原告如何之損
    害則未據填載，而依本件俞瑋宸死亡之結果，原告依法可請
    求之損害賠償項目至少包含喪葬費用、扶養費用及非財產上
    之損害等，是上開和解書既未就此加以記載，本院自難遽認
    原告於本件所請求之非財產上損害亦為該和解書之效力所及
    ，則本件原告得請求之非財產上損害，自不受上開和解書之
    影響。惟按，債權人向連帶債務人中之一人免除債務，而無
    消滅全部債務之意思表示者，除該債務人應負擔之部分外，
    他債務人仍不免責，民法第276 條第1 項定有明文。查，本
    件被告及楊勇勝均為共同侵權行為人，而依民法第185 條第
    1 項之規定，須連帶負損害賠償責任，又依上開事實，係因
    系爭車輛之速度過快，產生過大之衝擊力，致生本件如此重
    大之損害，被告自須負主要之過失責任，本院斟酌上情，認
    被告應負60% 之過失責任，楊勇勝須負40% 之過失責任，故
    上開原告各100 萬元之非財產上損害，應由楊勇勝各負40萬
    元之賠償責任，然楊勇勝此部分之債務，依上開和解書第3
    條所載：原告同意不再追究楊勇勝本案之民、刑事責任等語
    ，可認原告就尚未經上開和解金額填補之非財產上損害，針
    對楊勇勝應負擔部分，亦予以免除，惟並無消滅全部債務之
    意思，是被告自仍應賠償原告各60萬元。
四、末按，給付無確定期限者，債務人於債權人得請求給付時，
    經其催告而未為給付，自受催告時起，負遲延責任。其經債
    權人起訴，或依督促程序送達支付命令，或為其他相類之行
    為者，與催告有同一之效力；遲延之債務，以支付金錢為標
    的者，債權人得請求依法定利率計算之遲延利息，民法第22
    9 條第2 項、第233 條第1 項前段分別定有明文。從而，原
    告本於侵權行為之法律關係，請求被告各給付60萬元，及自
    刑事附帶民事起訴狀繕本送達之翌日即95年5 月31日（見本
    院附民卷第7 頁）起至清償日止，按年息5%計算之利息，為
    有理由，應予准許；其逾此範圍之請求，即為無理由，應予
    駁回。再原告陳明願供擔保，請求宣告執行，就原告勝訴部
    分，核無不合，茲酌定相當之擔保金額，予以准許，至原告
    敗訴部分，其訴既經駁回，則其假執行之聲請即失所附麗，
    爰併予駁回。
五、本件事證已臻明確，兩造其餘之主張、陳述及所提之證據資
    料，核與判決結果無何影響，爰不一一論述，附此敘明。
六、據上論結，本件原告之訴為有理由，依民事訴訟法第385 條
    第1 項前段、第79條、第85條第1 項前段、第390 條第2 項
    ，判決如主文。
中　　華　　民　　國　　96　　年　　7 　　月　　24　　日
                  民事第二庭    法　官　范明達
以上正本係照原本作成
如對本判決上訴，須於判決送達後20日內向本院提出上訴狀
中　　華　　民　　國　　96　　年　　7 　　月　　24　　日
                                書記官  江世亨
